臺灣臺南地方法院民事判決　　　　　　 99年度重勞訴字第6號
原　　　告　楊子瑩
被　　　告　宏昕電機股份有限公司
法定代理人　黃炳
訴訟代理人　曾子嘉律師
上列當事人間請求確認僱傭關係存在等事件，經本院於民國100
年5月31日言詞辯論終結，判決如下：
    主  文
原告之訴及假執行之聲請均駁回。
訴訟費用新臺幣肆萬陸仟壹佰肆拾肆元由原告負擔。
    事實及理由
壹、程序方面：
    按確認法律關係之訴，非原告有即受確認判決之法律上利益
    者，不得提起之，民事訴訟法第247條第1項前段定有明文。
    而所謂即受確認判決之法律上利益，係指法律關係存否不明
    確，原告在法律上之地位有不安之狀態存在或受侵害之危險
    ，而此種不安之狀態或危險，能以確認判決除去者而言。本
    件原告主張兩造間存有僱傭關係，然為被告所否認，因之，
    兩造之間是否存有僱傭關係，即陷於不確定之狀態，而此種
    不確定狀態之存在，足使原告是否為被告之受僱人之法律上
    地位，產生不安之危險，此不安之危險，原告得以確認判決
    除去之。是原告提起本件確認之訴，即有確認利益，應堪認
    定。
貳、實體方面：
一、原告主張：
（一）緣原告於民國89年2月16日起進入被告宏昕電機股份有限
      公司（下稱宏昕公司）任職，擔任研發處課長，月薪為新
      臺幣（下同）38,000元，其職務內容須受公司指揮監督並
      提供勞務，顯然具有從屬關係，故兩造間系爭僱傭契約係
      屬勞動基準法第2條第6款規定之勞動契約而有勞基法之適
      用，核先敘明。
（二）原告任職十年多以來認真負責，兢兢業業完成被告公司所
      交派的工作，未有任何違反工作規則及勞動基準法之情事
      。詎原告於99年5月14日請特別休假至5月19日，卻於99年
      5月19日突接獲被告公司寄來存證信函，表示原告違反保
      密協議書第17條競業禁止之規定，並主張依照勞動基準法
      第12條第1項第4款規定片面終止雙方間之勞動契約，更聲
      稱原告於5月19日向被告公司主管提出自願離職之意思表
      示等語云云，其內容與事實大相逕庭，原告實感莫名無法
      接受。實則原告雖與被告公司之某客戶廠商有私人借貸關
      係，但並無違反任何法令及所簽署的保密協議書之規定，
      也未對被告公司產生任何損害；惟被告公司得知後，副總
      王金桃在5月15日向原告當面詢問實際情形，原告認為是
      正當合法行為，均無隱瞞而據實以告；詎王金桃副總卻表
      示為避免原告在公司遭人在背後指指點點，要求原告立即
      收拾東西打包回家。原告原本未加思索而開始打包私人物
      品，但後來深覺只是單純私人借貸關係，為何要遭受被解
      職命運，不甘受辱，遂未帶走任何物品而離開公司；隔日
      在家上網時赫然發現原告在雅虎的電子郵件包括部分私人
      信件全部被刪除，嗣後於5月19日接獲被告公司寄來之存
      證信函片面終止勞動關係，實令人錯愕。原告自始至終從
      未有主動請辭之意，更無違反保密協定或競業禁止之規定
      ，當然無法接受終止勞僱關係之結果，被告公司非法解僱
      之情時至為顯然。原告為維護自身權益，於同年5月24日
      向勞資事務基金會申請勞資爭議調解，並於6月1日在該會
      會址進行勞資爭議調解，原告主張被告公司之終止勞僱關
      係不合法並要求回復工作權及原本薪資待遇，惟被告公司
      卻改口表示並不是因為原告違反競業禁止而終止勞僱關係
      （足可證明原告未違反任何規定），是原告主動向管理部
      經理及王副總口頭請辭等語云云，然原告並無主動請辭，
      因而雙方無法達成共識而協調不成立。隨後原告再於6月2
      日向臺南縣政府勞工局申請調解，並於6月11日在勞工局
      進行調解，雙方仍各執己見，因而再次調解不成立。原告
      遂依法提起本件訴訟維護自身權益。原告主張並無自動離
      職，兩造間之僱傭關係仍存在一節，為被告所否認，則兩
      造間是否有僱傭關係存在，即陷於不明確之狀態，致原告
      可否依勞動契約行使權利負擔義務之法律上之地位有不安
      之狀態存在，而此種狀態得以本件確認判決予以除去，因
      此，原告提起本件確認之訴即有受確認判決之法律上利益
      。
（三）又被告否准原告復職申請，係屬不法，兩造間之僱傭關係
      仍繼續存在，已如前述，被告對於原告所提出之復職申請
      ，明示拒絕，足徵被告為預示拒絕受領原告勞務之表示。
      原告在被告違法解僱前，主觀上並無任意去職之意，客觀
      上亦繼續欲提供勞務，故原告已將準備給付之事情通知被
      告，但為被告所拒絕，則被告拒絕受領後，即應負受領遲
      延之責，原告無須催告被告受領勞務，而被告於受領遲延
      後，並未再對原告表示受領勞務之意或為受領給付為必要
      之協力，依民法第234條及第235條規定，應認被告已經受
      領勞務遲延，被告依民法第487條規定應給付原有薪資予
      原告。又原告任職期間之薪資為38,000元，則原告請求被
      告應自非法解僱之99年5月20日起至原告復職之日止，按
      月以38,000元計算薪資，當屬於法有據，爰請求如訴之聲
      明第二項所載。
（四）原告自始從未同意所謂自願離職，縱使在5月15日會談當
      天，原告在被告公司威脅的壓力下亦未同意，也未簽署任
      何離職文件。在5月15日會談之前，亦未曾主動收拾個人
      物品，而5月15日當天原告在公司的威脅之下，仍堅持行
      為未違反公司規定，而要求公司詳加調查，不過遭到管理
      階層拒絕，並強制要原告本人簽署所謂自願離職同意書，
      但遭原告拒絕。不過被告公司王副總經理當天仍強制要求
      原告隨即收拾個人物品並離開公司。原告在遭到威脅的情
      況下，假裝收拾個人物品，隨後伺機逃離公司。被告以此
      認為本人收拾個人物品的動作即為同意離職之意思表示，
      實乃被告單方面的認定，原告既未簽署任何離職文件，亦
      未在口頭上給予被告承諾離職，然被告不僅在存證信函中
      稱原告自願離職，甚至在兩次勞資調解會中亦堅稱是原告
      自願離職，此項聲明與事實不符。否則亦不會有所謂第三
      箱未由原告所整理，而事後由其他不知情員工所整理之私
      人物品。原告於5月19日中午前接獲公司所發送之存證信
      函，被告表示原告已遭解雇，即日起不必再進公司。因此
      當天晚間才以簡訊的方式希望李耀清副理代為處理私人物
      品，並送至瓊文家。此一作為實乃原告在15日當天身心受
      到極大的威脅，在極為狼狽的情況下逃離該公司，在擔心
      遭到更大且更嚴重的打擊與創傷的情況下，因不敢再進公
      司所為之替代措施。但並不表示原告同意有如存證信函上
      所述的自願離職。在被告於19日當天中午前以存證信函寄
      達，拒絕原告休假過後再進公司的情況下，原告只得以簡
      訊請託熟悉的部門同事處理私人物品。因個人的私人物品
      中包括許多有時效性及重要性的文件，如原告及小孩的保
      單以及銀行存摺等物品，無法旁落他處，更擔心遭到他人
      毀損或滅失，因此以簡訊為即時之處理。如此一暫時處理
      私人物品的權宜，也被解讀為所謂『自願離職』的話，那
      被告將不需任何文件都可以證明任一員工有自願離職的意
      思表示，只要該員工偶將個人部分物品放置到箱子內的話
      。至於被告單方給付原告本人5月份薪資與未休年資假獎
      金，因未有薪資明細可稽，更與原告是否自願離職一事無
      涉。
（五）被告既表示原告於99年5月15日拒收被告公司提供離職申
      請書，又表示因原告表明離職之意願而同意原告離職，前
      後矛盾。99年5月15日會談當日，王副總經理數次以原告
      違反保密規定為由要求原告說明，並拒絕深入調查，脅迫
      原告離職；原告確是因心生畏懼而撥打電話向家人求助，
      並非如被告所稱，雙方有如話家常般氣氛融洽。而陳子良
      經理之證言，完全避重就輕，明顯偏向公司利益。
（六）依被告所提99年5月15日錄音譯文第5頁所示，陳經理確受
      公司副總指示強要原告收下離職申請書，示意要原告離職
      。離職為公司的意思，但原告自始即未同意離職。公司片
      面認為原告自願離職而在5月19日送達存證信函要求原告
      不要再進公司，明顯是被告強迫原告離職，而非原告自願
      提出離職申請。公司在99年5月14日當天先提出一份未寄
      出的律師函，上面敘述原告有所謂的違反保密條款等行為
      ，要對原告採取背信等求償措施，最高會被法院判五年，
      如本人自願離職公司則不再追究。公司以興訟的方式恫赫
      原告，原告在身心俱疲的狀況下，被迫接受安排於假日時
      段進公司，希望有解釋的機會，並希望公司調查，但後來
      只是被要求收拾個人物品後離開。公司認為上述陳述純為
      原告為博取同情而捏造的事實，試問原告又怎麼能預料到
      這件事會演變成必須上法院訴訟，而預先捏造被迫害的事
      實以企圖取信於法院？如果公司沒有先以此一律師函恫嚇
      原告，原告又怎麼會心生恐懼，而逃出公司？這一點如果
      還有疑問的話，公司為何不敢提出那封未寄出的律師函，
      內容寫得究竟是什麼呢？公司確實透過管理階層要求原告
      離職，且王副總經理指示處理步驟為離職或直接上法院對
      質。可見公司一開始就逼迫原告離職，所謂的轉達原告意
      見給副總及進行調查都只是推託之詞，但原告還是不知道
      犯了什麼錯。那段期間原告確實有過離職的想法，但在未
      與公司達成協議前，是不會離職的。公司在處理此事時，
      只能提出原告與公司談到「離職事小」這句話，但卻未說
      明後續的處理方式，原告在此一事件之中，名譽受損，遭
      同仁誤解對公司背叛，身心俱疲，頓失工作，自我價值感
      薄弱。試問：誰沒在婚姻中想過離婚的一事，但在現實環
      境中的種種考量之下，縱使要離婚也要談條件吧。由被告
      所提出的錄音逐字稿中來看，事實就是公司主動提出要原
      告離職，如不從就要提告。原告未與公司達成任何協議，
      原告也拒收所謂的離職申請書。雖然在錄音逐字稿中說，
      公司可以先用資遣的方式處理，但在第一次調解時雖經調
      解委員建議，但公司代表卻拒絕。請問連公司的代表都無
      法履行公司的承諾，公司的誠信可說自始即不存在。公司
      今天只不過怕麻煩不願用開除的方式開除原告，而以原告
      自願離職的方式處理。原告在此再一次強調唯一的事實是
      原告自始至終即無意離職，不管在5月14日錄音中或是幾
      次的協調會都是一樣的態度。
（七）並聲明：
    1.確認原告與被告間僱傭關係存在。
    2.被告應自民國99年5月20日起至原告復職日止，按月給付
      原告新臺幣38,000元，及自各月5日之翌日起至清償日止
      ，按週年利率百分之五計算之利息。
    3.訴訟費用由被告負擔。
    4.原告願供擔保，請准宣告假執行。
二、被告則以：
（一）原告任職於被告宏听公司期間擔任研發處課長，與宏昕公
      司在91年3月28日簽署保密協議書；99年5月間，被告公司
      主管發現原告投資與被告相關、競爭之事業，同年5月14
      日經原告要求請被告公司陳子良經理知會王金桃副總當面
      協議，5月15日上午召開協議，參與人員有原告、被告公
      司王金桃副總及陳子良經理，原告向主管等人坦承為統鑫
      國際企業有限公司（以下稱統鑫公司）股東；原告與被告
      簽訂之保密協議書第17條規定，即原告非經被告書面同意
      ，不得以自己名義經營或出資經營業務與被告相同或類似
      之事業，或經營、出資與原告職務有關之事業；原告亦不
      得以自己或他人名義投資業務（含登記營業項目與實際營
      業事項）與被告公司相同或類似之事業或已發行股份總數
      百分之十以上。原告未經被告同意投資他公司，亦未主動
      告知，身為主管辜負公司對其信任倚重，對公司應忠實執
      行職務、誠信敬業之態度蕩然無存，致生公司管理上重大
      疏漏，客觀上已難期待資方繼續與其維持勞動關係。原告
      自知違反保密協議書規定甚明，因而向陳子良經理表示主
      動請辭，原告提出口頭請辭意思表示，被告公司王金桃副
      總同意其請辭後，原告旋即前往研發辦公室收拾個人物品
      ，陳子良經理親見原告已收拾完兩箱私人物品；99年5月
      18日，被告公司主管至研發辦公室指示兩名員工將原告辦
      公桌非公司物品部分整理裝箱，連同原告已收拾的兩箱個
      人物品共三箱；5月19日研發處主管李耀清副理接獲原告
      簡訊內容為：「幫我把桌下的兩箱物品，連同我私人物品
      幫我收一下，請陳經理送至瓊文家」，陳子良經理與李耀
      清副理於5月19日晚上約7點30分將此三件私人物品送至瓊
      文家，並由瓊文代為收受無誤。依雙方當事人簽訂之保密
      協議書，原告違反契約約定在先，致生公司管理莫大困擾
      ，被告仍給付原告五月全數薪資及未休完年資假獎金。
（二）99年5月14日，因原告研發部門直屬長官常駐大陸，被告
      公司委由製造處陳子良經理與原告協談，陳經理本於公正
      、平和態度為兩造傳達意見，協談內容經全程錄音並交原
      告乙份收執，協談過程原告不斷重申、再三保證其非統鑫
      公司之股東，與統鑫公司林明忠先生僅為借貸關係，表示
      自己不知利益迴避致外界觀感不佳，但因先生畢業早先決
      定搬離台南，離開公司係早晚問題，故離職事小，基於與
      王金桃副總情誼，欲當面向其解釋說明等語，同時原告也
      要求與告密者對質，不惜對告密者訴諸法律為保自身清白
      ，最末，原告拒收公司提供之離職申請書，因被告提出若
      確有入股違反競業禁止，為了體恤原告在公司同仁形象立
      場，故希望原告以自願離職申請，不需公司用違約解雇公
      告處理而傷其心理，但原告卻以未有入股競業禁止之情，
      拒收離職申請書，亦可證被告公司在過程中絕無迫其離職
      之情事。
（三）陳子良經理於5月14日協談後即表示後續將移交上級處理
      ，係原告於5月14日下午委請王寶明先生（事後知悉亦為
      統鑫公司股東之一）打電話給陳經理要求其安排王副總與
      原告協談，故被告公司亦未強迫原告於5月15日進辦公室
      ，證人楊王素梅指述王寶明先生與陳經理強迫其女兒辭職
      ，不合情理亦非事實，顯不足採。5月14日協談中，原告
      表示其最大困擾在於外界眼光致影響個人及家庭，如果此
      時離開等同默認外界傳聞等，故於5月15日，為保護原告
      名譽，方於該日早上8點多聯絡其前來公司，於王副總前
      ，原告開頭直接坦承自己是統鑫公司股東，在取得王副總
      諒解後，當時雙方氣氛融洽、閒話家常，原告表示離職後
      ，並收拾個人物品後請陳經理代送瓊文家，個人就不再進
      辦公室等語，爾後，王副總隨即離開。原告請辭後，前去
      辦公室收拾，陳經理見原告陸續收拾完兩箱物品後外出買
      早餐，外出期間原告致電其母親，其母對離職後續處理方
      式及離職書上離職理由欄表示意見，值陳經理回來原告母
      親楊王素梅遂於電話中向陳經理表示希望公司張貼公告說
      明楊課長只是借貸並無違法，且公告內容需先經原告兄長
      楊惟翔同意；惟當天陳子良並未與證人楊惟翔通電話，原
      告放下電話與陳經理討論提出數方案，包括請王副總寫電
      子郵件給員工疏導或召開幹部會議或於離職書加註說明，
      原告最後希望王副總用電子郵件疏導員工，經陳經理於電
      話中請示王副總後獲同意。
（四）按原告受雇被告宏昕公司簽署工作保密協議書，應忠實履
      行職務、盡善良管理人之注意義務、避免利益衝突，又統
      鑫公司係被告公司往來之協力廠商，原告身為公司主管本
      應斷然拒絕接受成為統鑫公司之股東，但竟成為之。原告
      至今始終無法舉證公司於99年5 月15日如何脅迫其離職，
      所述均為片面之詞，與事實不符；原告在離職後心生反悔
      ，更可證原告個人誠信有重大瑕疵，先前不遵守雙方工作
      契約內容，後又為達個人目的，更以莫須有情事冠以公司
      主管，被告不可能再雇用一位無法為公司忠實履行職務、
      又無法誠信以對之員工為其效命。
（五）並聲明：
    1.原告之訴駁回。
    2.訴訟費用由原告負擔。
三、兩造不爭執之事實：
（一）原告原受僱於被告公司，99年5月時，原告之月薪為新臺
      幣38,000元。
（二）兩造於91年3月28日簽保密協議書，依保密協議書第17條
      規定，原告非經被告書面同意，不得以自己名義經營或出
      資經營業務與被告相同或類似之事業，或經營、出資與原
      告職務有關之事業；原告亦不得以自己或他人名義投資業
      務（含登記營業項目與實際營業事項）與被告公司相同或
      類似之事業或已發行股份總數百分之十以上。
（三）原告於97年1月至98年11月間，受讓林明忠持有統鑫國際
      企業有限公司百分之二十五之股份；被告公司於99年5 月
      間知悉此事。
（四）被告公司於99年5月18日以臺南成功路郵局第987號存證信
      函，向原告為自99年5月20日起終止勞動契約之意思表示
      ，原告於99年5月19日收受存證信函。
四、本件兩造所爭執者，在於：「兩造之僱傭契約是否存在？」
    本院分述得心證之理由如下：
（一）按勞動契約為私法上契約之一種，基於社會性之考量，除
      民法規定外，對於勞動契約之終了，為保障勞工權益，就
      終止之主體、理由、預告期間及有無資遣費等要件，特於
      勞動基準法第11條至20條定有規範。而勞工自願性基於個
      人理由欲辭去工作，除須遵守預告義務，並喪失資遣費之
      請求權外，法無明文禁止，勞工自得於勞雇雙方無過失之
      情形下，基於個人意願終止勞動契約。勞雇雙方只要達成
      共識，就終止勞動契約之方式，意思表示趨於一致，基於
      當事人自治原則，自得以合意方式終止勞動契約，自不待
      言。次按不定期契約，勞工終止契約時，應準用第16條第
      1 項規定期間預告雇主；又僱傭未定期限，亦不能依勞務
      之性質或目的定其期限者，各當事人得隨時終止契約。但
      有利於受僱人之習慣者，從其習慣；又當事人互相表示意
      思一致者，無論其為明示或默示，契約即為成立；解除權
      之行使，應向他方當事人以意思表示為之。又第258條及
      第260條之規定，於當事人依法律之規定終止契約者準用
      之；對話人為意思表示者，其意思表示，以相對人了解時
      ，發生效力。勞動基準法第15條第2項、民法第488條第2
      項、第153條第1項、第258條、第263條及第94條分別定有
      明文。
（二）原告主張兩造間僱傭契約繼續存在，被告則以兩造業已合
      意終止僱傭契約置辯，則兩造間之僱傭契約究竟已否終止
      ？經查：
    1.證人陳子良即被告公司製造處經理證稱：「（問：99年5
      月15日原告與被告公司副總王金桃見面情事是否知情？）
      我有參與，因我之前有處理過原告與公司的勞資糾紛，14
      日原告有請我幫他再次協調，15日我早上與副總說這個事
      ，副總就直接打給原告，有說如果可以過來就過來，後來
      原告來的時候是一個黃先生開門的，黃先生在外面，我們
      三人就進辦公室，原告有說她與林先生是單純的借貸關係
      ，只是因林先生還不出來，所以原告才變該公司的股東，
      副總也說了解這個事情，只要原告自行離職，以後大家還
      是朋友。（問：原告有同意要離職？）原告說她要離職，
      副總還說她以後可以帶小孩回來，大家都是朋友，當時氣
      氛很好。副總後來有事就說要先走，我就說我也要走，原
      告就說要去收東西，還請我幫她帶一點東西。原告去收東
      西時，我就與黃先生在門口，後來我想要去看看她，發現
      原告還在收。後來第二次我去買早餐後，我再進去，發現
      原告與其母親在說電話，後來她還把電話拿給我，原告母
      親希望我們以用公告方式，讓大家了解這事只是單純的借
      貸，因為還不出錢，才變成他公司的股東，我說要告知公
      司，後來一直協調，11點多時，原告說她不要離職，希望
      等她先生99年6月28日畢業時才離開，這段時間，她可以
      幫公司訓練員工來接她的工作，但那時已聯絡不到副總了
      ，原告還要整理東西，我就先離開公司了。（問：副總面
      前，原告有說要離職，等收東西時，又說不要離職，後來
      又改稱要等她先生畢業才要離職？）是的，因為退場機制
      要漂亮。（問：最後原告與公司達成的協議為何？）第二
      天公司不同意她留任到6月28日，公司只同意用公告或以
      電子郵件或離職書加註的方式。（問：為何15日沒有寫離
      職同意書？）因該因非上班日，找不到同意書，原告說她
      要上網下載寫一寫再寄回公司，她不要再進公司。（問：
      你與原告母親的對話內容？）楊媽媽說這樣讓她離職不好
      ，希望我們公告原告只是借貸關係，沒有加入那家公司。
      公司雖有同意，但我覺得這樣寫好像越描越黑。（問：原
      告母親是否提到原告不願離職？）她只說不可以用這方式
      離職，只是要寫公告，要我們公告寫好後給原告哥哥看。
      後來原告有打電話給其兄，但我沒與他通話。（問：依協
      議結果，原告的離職手續應如何辦理？）15日說好原告回
      去寫離職書，東西收好後我再幫忙帶到瓊文家。（問：後
      來發現原告東西收好了嗎？）15日我看原告已經收了快兩
      箱，16日我沒有進公司，17日上班時我聽說副總要副理去
      幫原告收，但我沒有看到。（問：為何原告15日沒收完？
      ）因為原告母親與我們沒有把退場機制談好，我就告訴原
      告看她要怎麼辦，她又把一些東西拿回桌上。（問：這是
      什麼意思？是否表示原告不願離職？）她說周一要再來上
      班，這是代表她要上到6月28日的意思。」等語（見本院
      卷第39頁背面至40頁）。由證人陳子良之證言可知，原告
      雖未寫離職申請書，惟已向被告公司為辭職之意思表示，
      並著手收拾個人物品。
    2.證人李耀清即被告公司研發處副理證稱：「（問：99年5
      月15日後，還有見過原告？）14日後就沒有了。（問：是
      否收到原告簡訊？）有，原告要我幫忙收拾物品，要陳子
      良經理把東西帶到瓊文家。這是19日收到的簡訊。（問：
      原告的東西是否都整理好了？）她把一箱半的東西收好，
      其他辦公用的文具放在桌上，是我們幫她收一收打包好。
      （問：有動她電腦中資料：）沒有。（問【提示照片】是
      否你收到的？）是的。」等語（見本院卷第41頁背面）。
      由證人李耀清上開證言及原告所發送之簡訊可知，原告於
      99年5月15日後即未再進入公司，其私人物品則央請證人
      李耀清代為收拾，並將物品轉交第三人「瓊文」。
    3.證人王金桃即被告公司副總經理證稱：「（問：99年5月
      15日與原告會談經過？）我100年4月8日已提出陳述狀，
      已將會談經過陳報法院，當日早上7時許我就打電話給原
      告，請他8點多來公司，當時有我、陳子良經理、原告及
      另一名值班人員在公司，但值班人員是在外面，會談只有
      三人在場，原告說統鑫欠錢，所以有借他錢，而統鑫還不
      出錢，就將原告變成股東，但後來覺得不對，就又把股份
      轉出變成借貸，後來大家交換了一下意見，原告就說她要
      離開，我說是周六沒有離職單讓她填，原告就說她寫好再
      寄到公司就好，我有問原告說離職理由要寫什麼，原告說
      那不重要，不寫原因也沒關係，我說好。之後我們還在公
      司話家常，當時氣氛很好，所以我沒有錄音，後來我因家
      事就先離開，原告就說她要去研發部收個人的東西，也進
      去收東西了，因她要請陳經理幫忙載東西，所以陳經理還
      留在公司，但原告收拾時我已離開公司了。（問：離開公
      司後是否接到陳經理電話？談的內容？）有接到電話，陳
      說原告希望我們在公佈欄或以電子郵件告訴其他員工原告
      與統鑫只有借貸關係，我有同意。後來又接到陳的電話說
      原告想要到六月底再離職，我認為說不好，因大家都談好
      了，這點我就沒有同意。（問：5月15日當日是否拿離職
      同意書給原告簽？）沒有，因為當天沒有上班，所以我手
      上沒有，原告才說她要從網站上下載填好後郵寄給我，就
      不再進公司。（問：會談時有告訴原告若不自行離職，公
      司會提背信告訴？）沒有，因原告已同意離開了，所以我
      沒講這些。」等語（見本院卷第73-74頁）。
    4.按99年5月15日原告經被告通知而前往公司，與被告公司
      副總經理王金桃進行協調。而據當時在場之副總經理王金
      桃、陳子良經理上開證言可知，原告與王金桃副總經理協
      調後，即表示要自行離職，並著手收拾其個人物品。
    5.又證人王素梅即原告母親證稱：「（問：15日有無接到原
      告電話？）有，15日早上很早她打給我，說公司要她馬上
      去公司，不知道孩子要怎麼辦，我要她一個去寄奶媽一個
      寄在姊姊家，後來她又打給我，哭著說公司逼她辭職，後
      來我向陳經理說，辭職事小，但人格重大，我說3點，就
      是原告不收回扣，不損及公司利益，離職後產品的問題與
      原告都不相關，我要把這三點註記在離職書上。（問：有
      無向陳經理表達不願離職的意思？）有，我說這樣太沒有
      公理，陳子良還說他再兩年要退休，不淌這個混水，要叫
      副總叫別人來處理。（問：陳子良有說後續的事情？）他
      只說要叫別人來處理，我就要他跟我兒子說。」等語（見
      本院卷第42頁）。而證人王素梅固然陳稱有向陳子良經理
      表達原告不願辭職乙節，然原告倘非已向被告公司表達辭
      意，其所爭執者應該是表明原告並無辭意，而非爭執辭職
      書記載之方式；惟從證人王素梅之上開證言顯示，原告所
      要求、在意者僅係希望被告公司之離職書記載「原告不收
      回扣，不損及公司利益，離職後產品的問題與原告都不相
      關」等語。
    6.綜據上開證人之證言，原告於99年5月15日與被告公司副
      總經理王金桃會談之後，被告公司陳子良經理又打電話向
      王金桃請示稱，原告離職後希望公司在公佈欄或以電子郵
      件告訴其他員工原告與統鑫只有借貸關係，並得到王金桃
      之同意；另原告之母王素梅亦以電話向陳子良經理要求在
      原告之離職書上註明原告不收回扣、不損及公司利益、離
      職後產品的問題與原告都不相關三點，可知原告在與王金
      桃會談時，確實已向王金桃為終止僱傭契約之意思表示，
      否則即無討論被告公司如何向其他員工公布原告離職之事
      。又原告與王金桃副總經理會談後，旋即進入辦公室整理
      個人物品，但因退場機制如何未與被告公司談妥，原告因
      此後悔而未收拾個人物品即離去，此亦經證人陳子良到庭
      證述明確（見本院卷第39、40頁），若原告未表示要離職
      ，則無收拾物品之必要，但由原告嗣後又未收拾而逕行離
      去，亦表示原告之自由並無受到限制，收拾個人物品並非
      被強迫而為，證人陳子良證稱原告在會談時同意離職，但
      在收拾物品時又反悔應與事實相符。惟原告既已向被告公
      司之副總經理為終止兩造間僱傭關係之意思表示，且為被
      告所了解，已發生效力，是原告已合法終止與被告間之僱
      傭契約，堪予認定。原告請求確認兩造僱傭關係存在云云
      ，即無可採。至於被告公司副總經理王金桃先行離去後，
      原告與母親電話中商議，而就離職後之「退場機制」所為
      細節之爭執，以及希望6月28日才願意離職等等，均無解
      原告於99年5月15日已向被告公司為終止僱傭契約之意思
      表示，並已發生終止僱傭契約之效力。
（三）原告雖又主張：沒有簽離職同意書、被告公司以背信相挾
      ，伊若同意離職，公司無須再寄發存證信函終止兩造僱傭
      契約之必要云云。然查：
    1.按「法律行為，不依法定方式者，無效。但法律另有規定
      者，不在此限。」民法第73條固然定有明文。惟原告向被
      告終止僱傭關係之意思表示，並無法定應遵守之方式。故
      原告雖未簽署離同意書，然其離職之意思表示到達被告，
      兩造之僱傭契約即終止，原告以此抗辯並無理由。
    2.又按民法第92條第1項所謂被脅迫而為意思表示，係指因
      相對人或第三人以故意告以危害，致生恐怖所為之意思表
      而言，且此項脅迫必以不法之危害為限，如相對人或第三
      人以向有關權責機關為舉發或告發之意思通知表意人，不
      論其所欲為之舉發或告發之情事是否屬實，因是否為舉發
      或告發乃其合法權利之行使，尚難認為不法之脅迫。原告
      主張被告以提出背信罪之告訴相挾，迫其離職，並提出99
      年5月14日其與陳子良經理會談時，手抄被告公司之律師
      函為證。惟原告於99年5月14日與被告公司陳子良經理會
      談時，全程錄音，錄音內容中，代表被告公司之陳子良經
      理並無任何不法脅迫原告離職之言詞，且不曾提及原告若
      不自行離職，公司將對其提出刑事背信罪告訴，此有被告
      提出之錄音光碟及譯文在卷可憑（見本院卷第61-67頁）
      。原告手抄當日陳子良經理當場提示之被告公司律師函，
      被告公司對該律師函內容之真正並不爭執。依該律師函之
      內容謂：「私下業務往來者，得不經預告逕予解僱之。一
      違反勞動契約之忠實義務、工作規則、保密議書之規定，
      對外與人共同設立統鑫…運用職權圖利統鑫並損害本公司
      利益，楊子瑩之行為顯違反勞動契約之忠實之義務，並違
      反本公司工作規則第六十五條『與公司廠商有私下業務往
      來者，得不經預告逕予解僱』之規定及保密協議書第十七
      條競業禁止之規定，為此煩請貴律師代函楊子瑩，自本函
      到達之日起終止勞動契約並追究其任職期間所為之背信刑
      責，造成本公司損害之部分，本公司將一併請求賠償。
      二爰代函告知如上，請查照。」等語（見本院卷第82頁）
      。按是否提出告訴或告發乃合法權利之行使，尚難認為不
      法之脅迫，已如前述。況且原告當日也未因見到上開律師
      函而表示同意離職，難認被告公司對原告曾為脅迫。至於
      99 年5月15日原告向副總經理王金桃表示請辭當天，原告
      又未能舉證證明其意思表示有何受脅迫之情事，原告請辭
      之意思表示則無瑕疵可言。
    3.又被告公司於99年5月18日以臺南成功路郵局第987號存證
      信函，向原告為自99年5月20日起終止勞動契約之意思表
      示，原告於99年5月19日收受存證信函，此為兩造所不爭
      執，並有該存證信函在卷足憑（見本院99年度新勞簡調字
      第12號卷第12-14頁）。然查，該存證信函第三點已載明
      ：「楊子瑩在為本公司得悉上述違約事實後亦已自認並於
      99 年5月19日（日期應係誤載）向本公司主管提出自願離
      職之意思表示，本公司亦接受上述自願離職之意思表示，
      楊子瑩在99年5月20日即不需到職，且本公司一併主張楊
      子瑩因有違反保密協議內容，且屬情節重大，故本公司一
      併依勞其法第12條第1項第4款規定，自99年5月20日起終
      止雙方勞動契約，…。」等語，已再次確認原告已先自願
      離職，並為被告公司所接受，兩造之勞動契約在原告自願
      離職時應已終止。至於被告事後又主張其亦有得終止兩造
      勞動契約之法定事由並終止契約，以表明公司之堅定立場
      ，然對於已經因終止而消滅之勞動契約已不生影響。是上
      開存證信函難為有利於原告之認定。
（四）兩造間之僱傭契約已然於99年5月15日終止，原告依僱傭
      關係，請求被告應自99年5月20日起，至原告復職日止，
      按月給付原告38,000元暨法定遲延利息之薪資報酬，自無
      理由，不應准許。
五、綜上所述，兩造間之勞動契約既經原告終止，原告起訴確認
    與被告間僱傭關係存在，並請求被告給付自99年5月20日起
    ，至原告復職日止，按月給付原告38,000元，暨自各月應給
    付日（即每月5日）之翌日起至清償日止，按年息百分之五
    計算之利息，為無理由，不應准許；原告之訴既經駁回，其
    假執行之聲請已失所依附，應併予駁回，並確定訴訟費用由
    如主文第二項所示。
六、本件為判決之基礎已臻明確，兩造其餘之陳述及所提其他證
    據，經本院斟酌後，認為均於判決之結果無影響，自無庸逐
    一論述，併此敘明。
七、結論：本件原告之訴為無理由，依民事訴訟法第78條、第87
    條第1項，判決如主文。
中    華    民    國   100    年    6     月    14    日
                  民事第三庭    法  官  張麗娟
以上正本係照原本作成。
如不服本判決，應於送達後廿日內，向本院提出上訴狀並表明上
訴理由，如於本判決宣示後送達前提起上訴者，應於判決送達後
廿日內補提上訴理由書（須附繕本）。如委任律師提起上訴者，
應一併繳納上訴裁判費。
中    華    民    國   100    年    6     月    14    日
                                書記官  楊宗倫